臺灣高雄地方法院刑事判決　　　　　　　　　　　　　九十一年度易字第五九八號
　　公　訴　人　臺灣高雄地方法院檢察署檢察官
　　被　　　告　乙○○
右列被告因詐欺案件，經檢察官提起公訴（九十年度偵緝字第九八九號），本院判決
如左：
    主  文
乙○○以詐術得財產上不法之利益，累犯，處拘役貳拾日，如易科罰金，以參佰元折
算壹日。
    事  實
一、乙○○前曾於民國八十五年間，因違反麻醉藥品管理條例案件，經本院判處有期
    徒刑六月確定，並於八十六年五月十七日執行完畢，猶不知悔改，明知其身無分
    文，又未事先以電話與親友連絡告知欲前往告貸之事，並取得親友之同意，致有
    因未遇親友或遭拒而無能力支付車資之可能，竟仍意圖為自己不法利益之未必故
    意，執意前往，而於九十年四月四日十五時四十五分許，隱瞞其無資力之事實，
    在高雄市○○區○○路與四維路口，搭乘甲○○所駕駛車號ＺＣ─三二八號計程
    車，使甲○○陷於錯誤，誤信其有支付車資之能力，而加以搭載，並依其指示先
    後前往高雄市鼓山區、小港區、前鎮區崗山仔及苓雅區○○路等處找訪親友，然
    或因找不到地點或對方表示不認識乙○○而未貸得款項，致甲○○心生疑慮，乃
    要求乙○○給付車資，乙○○遂佯稱可再至鼓山區壽山一帶向其親友借得車資以
    為支付，致甲○○誤信為真，再駕車載其前往，然仍遭拒絕而無所獲，乃再依乙
    ○○之意轉往林園鄉籌措車資，於途中甲○○並曾主動出借其行動電話予乙○○
    再向其餘親友告貸，惟亦均遭對方表示不認識或不予理會乙○○而未果，於同日
    晚間十時許，車行至林園鄉清水嚴一帶暗處時，乙○○便偽稱可向住於該處之友
    人借款而先行下車後，隨即藏匿於一處民宅內，圖以此方式逃避所積欠之二千五
    百五十五元車資，而得財產上不法之利益，旋為尾隨在後之甲○○發覺有異，於
    遍尋該處之後將之揪出，始知受騙。
二、案經甲○○訴由高雄市政府警察局苓雅分局移送臺灣高雄地方法院檢察署檢察官
    偵查起訴。
    理  由
一、訊據被告乙○○對於右揭時地，身無分文，且未事先與親友連絡告知欲借貸之事
    ，即搭乘告訴人甲○○所駕駛車號ＺＣ─三二八號營業小客車，致無力支付車資
    二千五百五十五元之事實坦認不諱，惟矢口否認有何詐欺得利之不法意圖，辯稱
    ：是要去找朋友借錢，再還給告訴人車資，不是故意要逃跑不給錢云云。惟查，
    右揭犯罪事實，業據告訴人於警訊、偵查及審判中指訴不移，並指陳依被告之指
    示載至親友處告貸時，或找不到地點或遭對方表示不認識被告，及於主動出借行
    動電話予被告另向其餘親友借貸，亦遭對方表示不認識被告或不予理會被告等語
    明確；再酌以被告未向告訴人表明身上確無分文，且事先亦未以電話向親友連絡
    ，告知欲前往借貸之事，及趁地處昏暗之機會，逃跑藏匿於一處民宅內，圖以逃
    避車資之給付等節觀之，足認被告於搭車時確已無資力，且可預見因不知親友確
    切之地址，或與親友之交情不深而有遭拒絕，致無法支付車資之可能，卻仍執意
    搭車前往，並於告貸無門之際，不思如何返還所積欠之車資，反趁地處昏暗之機
    會，逃跑藏匿以圖免卻債務，是謂其自始無詐騙告訴人之未必故意及不法利得之
    意圖，孰人能信；況被告所積欠之車資僅二千五百五十五元，金額非鉅，衡諸常
    情，苟若被告非圖不法之利得，豈會於事發迄今十一月餘之期間仍分文未加以清
    償之理，益徵被告上開所辯，顯屬飾卸之詞，不足採信，事證明確，被告犯行堪
    以認定。
二、按行為人對於構成犯罪之事實，預見其發生而其發生並不違背其本意者，以故意
    論，刑法第十三條第二項定有明文，此即學說上所稱之間接故意或未必故意，意
    指行為人對於構成犯罪事實之可能發生有所預見，在主觀之構成要件上雖乏積極
    付諸實現之意欲，惟仍聽任令其自然發展，終至犯罪結果發生，且與其本意不相
    違背之心態之謂；本件被告乙○○既明知本身並無資力，且事先又未與欲告貸之
    親友取得連絡，依此當可預料有因未遇親友或遭其等拒絕致無法支付車資之情形
    產生，卻仍決意前往，且隱瞞其無資力之情形，並在未借得金錢之際即逃匿以圖
    免車資之給付，則顯見其自始即有縱使未借得金錢，而致告訴人無從獲取車資亦
    與其本意不相違背之詐騙之未必故意至明，是核其所為，係犯刑法第三百三十九
    條第二項、第一項之詐欺得利罪。又被告曾於八十五年間因違反麻醉藥品管理條
    例案件，經本院判處有期徒刑六月確定，並於八十六年五月十七日執行完畢之事
    實，有臺灣高等法院被告全國前案紀錄表在卷足憑，其於五年內再犯有期徒刑以
    上刑之本罪，為累犯，應依法加重其刑。爰審酌被告曾有上開違反麻醉藥品管理
    條例等犯罪前科，素行非佳，猶不知戒慎行止，明知身無分文，竟圖坐霸王車，
    且犯後飾詞圖卸，復未清償車資，對告訴人造成財產上之損失，及所犯情節尚屬
    輕微等一切情狀，量處如主文所示之刑，並諭知易科罰金之折算標準，以示懲儆
    。
據上論斷，應依刑事訴訟法第二百九十九條第一項前段、刑法第三百三十九條第二項
、第一項、第四十七條、第四十一條第一項前段，罰金罰鍰提高標準條例第一條前段
、第二條，判決如主文。
中      華      民      國    九十一    年      三      月   二十六     日
                                  臺灣高雄地方法院刑事第三庭
                                      法    官  柯彩燕
右正本證明與原本無異。
如不服本判決，應於判決送達後十日內，向本院提出上訴狀。
                                書記官    楊真芬
中    華    民    國      九十一      年      三      月      二十九   日
